---
title: "COVID19の漁業に対する影響"
author: "Keita Abe"
date: "`r Sys.Date()`"
output:
  minidown::mini_document:
    framework: water
    theme: light
    toc: true
    toc_float: true
    code_folding:
      source: hide
      output: show
      message: hide
      warning: hide
      error: hide
---

```{r setup, include=FALSE}
knitr::opts_chunk$set(echo = TRUE)

pacman::p_load(tidyverse,
               lubridate,
               viridis,
               readxl,
               scales,
               ggridges,
               gghighlight,
               modelsummary)

fig_size <- function(width, heigth){
     options(repr.plot.width = width, repr.plot.height = heigth)
}

dat2 = read_csv("./data/made/monthly_landing_market_aggregate_201001_202005.csv") %>%
  mutate(yr20 = year == 2020)
# data is downloaded and compiled in "draft_data_dl.R"

```


# シンプルモデル

今回のCOVID19の流行によって大きく水産物の価格が落ちたと言われている。今回のショックは、マクロ的な需要ショックにある。つまり、大きく需要が落ちたために価格が下がったと考えられるが、その需要サイドでは、料理店などでは大きく需要が落ち込んだ一方で、スーパーマーケットなどの内食需要は上がったと考えられている。水産物価格への影響はどのような要因に分解されるのか？

価格はシンプルに言って需要と供給で決まるが、水産物の需要側と供給側を分解すると以下のように考えることができる。

$$
Q^D = Q^{retail} + Q^{rest} + Q^{export}
$$
$$
Q^S = Q^{domestic} + Q^{import}
$$
つまり、需要側では、リテール（スーパーマーケットなどの小売）、レストランなどの外食、そして輸出される水産物に分けることができる。一方で、供給側では国内で生産される水産物と、輸入によって供給される水産物に分けることができる。

国内の水産物の産地価格はこれらの需要と供給によって決定されるとすると、

$$
Q^D(p^*) = Q^S(p^*)
$$
という価格で決まるとするが、この価格はそれぞれ分解されて需要・供給量の関数であるため、

$$
p^* = p(Q^D, Q^S) = p(Q^{retail},Q^{rest},Q^{export},Q^{domestic},Q^{import})
$$
と表現することができる。すなわち、価格の変化は

$$
\Delta p = \frac{\Delta p}{\Delta Q^{retail}} +\frac{\Delta p}{\Delta Q^{rest}} +\frac{\Delta p}{\Delta Q^{export}} +\frac{\Delta p}{\Delta Q^{domestic}} +\frac{\Delta p}{\Delta Q^{import}}
$$
と分解することができる。
それぞれは最初の3つが需要サイドであるため、量が増加した場合には価格は増加し残りの2つは下落すると期待される。今回のCOVID-19の影響としては、小売での売上が増加し、レストランでの需要が下落、また輸出入は両方とも外生的なショックとして減少すると考えられるため$\frac{\Delta p}{\Delta Q^{retail}} > 0$, $\frac{\Delta p}{\Delta Q^{rest}} < 0$,$\frac{\Delta p}{\Delta Q^{export}}< 0$,$\frac{\Delta p}{\Delta Q^{export}} > 0$となると期待される。

# データ

まず産地市場における影響を調査するため、[水産物流通調査](http://www.market.jafic.or.jp/index.html)から産地水産物のデータを取得した。データは月毎の主要漁港における主要魚種の水揚げ量と平均価格を含んでいる。

輸出入に対する影響を調査するために貿易統計を、漁業者の反応を見るためにGFWを使う予定。


# 産地市場における影響

## 日本全体

### 価格への影響

#### 月別価格

```{r, include = FALSE}

# make difference relative to past-10years-mean (monthly) and ratio
dat2 <- dat2 %>%
  group_by(month, species) %>%
  mutate(across(.cols = c(landing_t,price_kg),~mean(.x,rm.na = TRUE),.names = "mon_mean_{col}")) %>%
  ungroup() %>%
  mutate(mon_diff_landing_t = landing_t - mon_mean_landing_t,
         mon_diff_price_kg = price_kg - mon_mean_price_kg,
         mon_ratio_landing_t = landing_t/mon_mean_landing_t,
         mon_ratio_price_kg = price_kg/mon_mean_price_kg)

## aggragated price (total value divided by total quantity)
dat2_agg = dat2 %>%
  mutate(total_value=landing_t*1000*price_kg) %>%
  group_by(year,month,date) %>%
  summarise(total_value = sum(total_value,na.rm = TRUE),
            total_q = sum(landing_t*1000,na.rm = TRUE)) %>%
  ungroup() %>%
  mutate(agg_price_kg = total_value/total_q) %>%
  arrange(month,year) %>%
  group_by(month) %>%
  mutate(across(.cols = c(total_value,total_q,agg_price_kg), .fns = ~.x/lag(.x,1),.names = "{col}_yronyr")) %>%
  ungroup() %>%
  arrange(year,month)
  

```

```{r}
# 平均価格

ggplot(dat2_agg, aes(x = date, y = agg_price_kg)) + 
  geom_point(size = 0.5) +geom_line() +
  labs(x = "年月",y = "平均単価(総水揚げ高/総水揚げ量)") + 
  theme_bw() + 
  theme(text = element_text(family = "HiraKakuPro-W3"))

```


```{r,fig.height=10,fig.width=5}
ggplot(dat2 %>% filter(month %in% c(1:5)), aes(y = reorder(species,price_kg,min), x = log10(price_kg))) + 
  geom_boxplot() + 
  geom_point(aes(y = reorder(species,price_kg,min), x = log10(price_kg),col=factor(year))) +
  gghighlight(year == 2020) + 
  scale_color_manual(name = "Year", values =c("2020" = "red","2019 and before" = "grey")) +
  labs(x = "単価(対数 円/kg)", y = "魚種")+
  theme(text = element_text(family = "HiraKakuPro-W3"),
        legend.position = "bottom") + 
  facet_wrap(~month) 
```

```{r}
ggplot(dat2, aes(x = date, y = mon_ratio_price_kg,group = date)) + 
  geom_boxplot(size = 0.5) + 
  ylim(0,2)
```


#### 前年同月比

```{r plot_price}
# plot price change  

ggplot(dat2 %>% filter(year == 2020),
       aes(x = price_kg_rel_year_mon*100, y = reorder(species,-price_kg_rel_year_mon,max), col = factor(month))) + 
  geom_point() + 
  geom_vline(xintercept = 100, col = "red", alpha= 0.7) +
  xlim(0,200) + 
  scale_color_viridis(discrete=TRUE) +
  labs(x = "単価の前年同月比 (%)", y="魚種項目", col = "月(2020年)") + 
  theme(legend.position = "bottom",
        text = element_text(family = "HiraKakuPro-W3"))  

ggplot(dat2 %>% filter(year == 2019 & month <= 5),
       aes(x = price_kg_rel_year_mon*100, y = reorder(species,-price_kg_rel_year_mon,max), col = factor(month))) + 
  geom_point() + 
  geom_vline(xintercept = 100, col = "red", alpha = 0.7) +
  xlim(0,200) + 
  scale_color_viridis(discrete=TRUE) +
  labs(x = "単価の前年同月比 (%)", y="魚種項目", col = "月(2019年)") + 
  theme(legend.position = "bottom",
        text = element_text(family = "HiraKakuPro-W3"),
        plot.background = element_blank())  

# distribution
ggplot(dat2 %>% filter(month <= 5),
       aes(x = price_kg_rel_year_mon*100, group = year ,color = (year == 2020))) +
  geom_density(alpha = 0.7,position = "identity") + 
  xlim(0,200) + 
  scale_color_discrete(label = c("2019年以前","2020年")) + 
  labs(x = "単価の前年同月比 (%)",y = "密度",color = "年", title = "各年の前年同月比分布",
       subtitle = "単価：1月から5月") + 
  theme(legend.position = "bottom",
        text = element_text(family = "HiraKakuPro-W3"),
        plot.background = element_blank())  


# distribution
ggplot(dat2 %>% filter(month <= 5),
       aes(x = price_kg_rel_year_mon*100, group = year ,color = (year == 2020))) +
  geom_density(alpha = 0.7,position = "identity") + 
  xlim(0,200) + 
  scale_color_discrete(label = c("2019年以前","2020年")) + 
  labs(x = "単価の前年同月比 (%)",y = "密度",color = "年", title = "各年の前年同月比分布",
       subtitle = "単価：1月から5月") + 
  theme(legend.position = "bottom",
        text = element_text(family = "HiraKakuPro-W3"),
        plot.background = element_blank())  +
  facet_wrap(~month)

```



### 水揚げ量への影響


#### 月別水揚げ量

```{r,fig.height=10,fig.width=5}
ggplot(dat2 %>% filter(month %in% c(1:5)), aes(y = reorder(species,landing_t,min), x = log10(landing_t))) + 
  geom_boxplot(col = "grey") + 
  geom_point(aes(y = reorder(species,landing_t,min), x = log10(landing_t),col=factor(year))) +
  gghighlight(year == 2020) + 
  labs(x = "水揚げ量(対数t)", y = "魚種")+
  theme(text = element_text(family = "HiraKakuPro-W3"),
        legend.position = "bottom") +
  facet_wrap(~month) 
```

#### 前年同月比

```{r plot_land}
# landing

ggplot(dat2 %>% filter(year == 2020),
       aes(x = landing_t_rel_year_mon*100, y = species, col = factor(month))) + 
  geom_point() + 
  geom_vline(xintercept = 100, col = "red", alpha= 0.7) +
  scale_color_viridis(discrete=TRUE) +
  labs(x = "水揚げ量の前年同月比 (%)", y="魚種項目", col = "月(2020年)") + 
  xlim(0,200) + 
  theme(legend.position = "bottom",
        text = element_text(family = "HiraKakuPro-W3")) 

  
ggplot(dat2 %>% filter(year == 2019 & month <= 4),
       aes(x = landing_t_rel_year_mon*100, y = species, col = factor(month))) + 
  geom_point() + 
  geom_vline(xintercept = 100, col = "red", alpha= 0.7) +
  labs(x = "水揚げ量の前年同月比 (%)", y="魚種項目", col = "月(2019年)") + 
  scale_color_viridis(discrete=TRUE) +
  xlim(0,200) + 
  theme(legend.position = "bottom",
        text = element_text(family = "HiraKakuPro-W3"))  

# distribution
ggplot(dat2 %>% filter(month <= 4),
       aes(x = landing_t_rel_year_mon*100, group = year ,color = (year == 2020))) +
  geom_density(alpha = 0.7,position = "identity") + 
  xlim(0,200) + 
  scale_color_discrete(label = c("2019年以前","2020年")) + 
  labs(x = "水揚げ量の前年同月比 (%)",y = "密度",color = "年", title = "各年の前年同月比分布",
       subtitle = "水揚げ量: 1月から４月") + 
  theme(legend.position = "bottom",
        text = element_text(family = "HiraKakuPro-W3"),
        plot.background = element_blank()) 


# distribution by month
ggplot(dat2 %>% filter(month <= 4),
       aes(x = landing_t_rel_year_mon*100, group = year ,color = (year == 2020))) +
  geom_density(alpha = 0.7,position = "identity") + 
  xlim(0,200) + 
  scale_color_discrete(label = c("2019年以前","2020年")) + 
  labs(x = "水揚げ量の前年同月比 (%)",y = "密度",color = "年", title = "各年の前年同月比分布",
       subtitle = "水揚げ量: 1月から４月") + 
  theme(legend.position = "bottom",
        text = element_text(family = "HiraKakuPro-W3"),
        plot.background = element_blank()) + 
  facet_wrap(~month)
```

## 漁港市場別

```{r dat_port2}
dat_port2 = read_csv("monthly_landing_market_by_port_201001_202004.csv") %>%
  # ratio relative to previous month
  arrange(port,species,date) %>%
  group_by(port,species) %>%
  mutate(across(c(landing_t,price_kg), ~.x/lag(.x,1), .names = "{col}_rel_prev_mon")) %>%
  ungroup() %>%
  # ratio relative to same month previous year
  arrange(port,species,month,year) %>%
  group_by(port,species,month) %>%
  mutate(across(c(landing_t,price_kg), ~.x/lag(.x,1), .names = "{col}_rel_year_mon")) %>%
  ungroup() %>%
  arrange(port,species,date) %>%
  # if NaN or infinity, convert to zero. 
  mutate(across(starts_with("landing_t") | starts_with("price_kg"),~ifelse(is.nan(.x) | is.infinite(.x), NA, .x))) %>%
  # year dummy
  mutate(yr20 = ifelse(year == 2020,1,0),
         rev = landing_t*price_kg) # 1000 JPY
```


### 価格への影響

####　漁港別 

特に北日本で大きな影響があるか？

```{r, fig.width=6, fig.height=10,}

ggplot(dat_port2 %>% filter(month %in% c(1:4)), aes(x = price_kg_rel_year_mon*100, y = reorder(port, -port_code), fill = factor(yr20))) +
  geom_density_ridges(alpha = 0.5) + 
  xlim(0,200) + 
  scale_fill_viridis_d(label = c("2019 and before","2020")) +
  labs(title = "単価の前年同月比", subtitle= "漁港別",
       x = "単価の前年同月比 (%)", y = "主要漁港", fill = "年") +
  theme_bw() +
  theme(text = element_text(family = "HiraKakuPro-W3"))

```

####　魚種別

```{r, fig.width=6, fig.height=10,}

ggplot(dat_port2 %>% filter(month %in% c(1:4)), aes(x = price_kg_rel_year_mon*100, y = species, fill = factor(yr20))) +
  geom_density_ridges(alpha = 0.5) + 
  xlim(0,200) + 
  scale_fill_viridis_d(label = c("2019 and before","2020")) +
  labs(title = "単価の前年同月比", subtitle= "魚種別",
       x = "単価の前年同月比 (%)", y = "魚種", fill = "年") +
  theme_bw() +
  theme(text = element_text(family = "HiraKakuPro-W3"))

```




### 水揚げ量への影響

####　漁港別 

データポイントが年-魚種。

```{r, fig.width=6, fig.height=10,}

ggplot(dat_port2 %>% filter(month %in% c(1:4)), aes(x = landing_t_rel_year_mon*100, y = reorder(port,-port_code), fill = factor(yr20))) +
  geom_density_ridges(alpha = 0.5) + 
  xlim(0,200) + 
  scale_fill_viridis_d(label = c("2019 and before","2020")) +
  labs(title = "水揚げ量の前年同月比", subtitle= "漁港別",
       x = "水揚げ量の前年同月比 (%)", y = "主要漁港", fill = "年") +
  theme_bw() +
  theme(text = element_text(family = "HiraKakuPro-W3"))

```

####　魚種別

データポイントが年-漁港。

```{r, fig.width=6, fig.height=10,}

ggplot(dat_port2 %>% filter(month %in% c(1:4)), aes(x = landing_t_rel_year_mon*100, y = species, fill = factor(yr20))) +
  geom_density_ridges(alpha = 0.5) + 
  xlim(0,200) + 
  scale_fill_viridis_d(label = c("2019 and before","2020")) +
  labs(title = "水揚げ量の前年同月比", subtitle= "魚種別",
       x = "水揚げ量の前年同月比 (%)", y = "魚種", fill = "年") +
  theme_bw() +
  theme(text = element_text(family = "HiraKakuPro-W3"))

```

### 水揚げ高への影響

#### 月毎の水揚げ高の年比較

```{r}
dat_port3 = dat_port2 %>%
  group_by(port,year,month) %>%
  summarise(landing_t_tot = sum(landing_t,na.rm =TRUE),
            price_kg_mean = mean(price_kg, na.rm = TRUE),
            price_kg_sd = sd(price_kg,na.rm = TRUE),
            rev_1000JPY = sum(landing_t*price_kg,na.rm = TRUE)) %>%
  ungroup() %>%
  mutate(yr20 = ifelse(year == 2020, 1, 0))
```


```{r, fig.width=8, fig.height=12}

ggplot(dat_port3 %>% filter(month %in% c(1:4)), 
       aes(x = log10(rev_1000JPY), y = port, col = factor(yr20))) +
  geom_point(alpha = 0.7, size = 3) + 
  # xlim(0,200) + 
  scale_color_discrete(limits = c(1,0),label = c("2020","2019 and before")) + scale_x_log10(breaks = trans_breaks("log10", function(x) 10^x),
                labels = trans_format("log10", math_format(10^.x))) +
  labs(title = "漁港別水揚げ高", subtitle= "1-4月",
       x = "漁獲高(千円)", y = "主要漁港", col = "年") +
  theme_bw() +
  theme(text = element_text(family = "HiraKakuPro-W3")) + 
  facet_wrap(~month)

```

# 貿易統計


```{r}
df_tr = read_csv("trade_stats_fish_gaikyohin_1988_2019_monthly.csv")

df_tr_agg = df_tr %>%
  mutate(value_MT = ifelse(unit == "KG",value/1000,value)) %>%
  group_by(year,month,ix,cat01_code,product,type) %>%
  summarise(across(value_MT, list(sum = ~sum(.x,na.rm = TRUE)))) %>%
  ungroup() %>%
  pivot_wider(names_from = type, values_from = value_MT_sum) %>%
  mutate(unit_value = `金額`/`数量`) %>%
  mutate(year2020 = ifelse(year == 2020, 1, 0)) %>%
  # make year-on-year (前年同月比)
  arrange(ix,cat01_code,month,year) %>%
  group_by(ix,cat01_code,month) %>%
  mutate(across(.cols = c(`数量`,`金額`,unit_value), .fns = ~.x/lag(.x,1),.names = "{col}_yronyr")) %>%
  ungroup() %>%
  arrange(cat01_code,ix,year,month)

```

## 魚介類

調整品を除いた魚介類の輸出入の月別推移。

輸出については、2020年に入ってから金額は横ばいになっているが、
実際には輸出量が増加している一方で単価は下がり続けている。
->　仮説：輸出先が変わっている？輸出物が代替している？

輸入は、金額・量ともに低く、量は過去一番で低い値で推移。
単価は最高ではないが、過去と比較して高い。⇢供給が減っているから高くなっているか？


```{r}
# total value
ggplot(df_tr_agg %>% filter(cat01_code == "00701000") %>%
         mutate(`value_sum_金額` = ifelse(`金額` == 0,NA,`金額`)),
       aes(x = factor(month), y = `value_sum_金額`, col = factor(year2020), group = year)) + 
  geom_line() + 
  labs(x = "Month", y = "Total value (1000 JPY)", col = "Year") + 
  scale_color_discrete(labels = c("1988-2019","2020")) + 
  facet_wrap(~ix) 

# total quantity
ggplot(df_tr_agg %>% filter(cat01_code == "00701000") %>%
         mutate(`数量` = ifelse(`数量` == 0,NA,`数量`)),
       aes(x = factor(month), y = `数量`, col = factor(year2020), group = year)) + 
  geom_line() + 
  labs(x = "Month", y = "Total quantity (MT)", col = "Year") + 
  scale_color_discrete(labels = c("1988-2019","2020")) + 
  facet_wrap(~ix) 

# unit value
ggplot(df_tr_agg %>% filter(cat01_code == "00701000"),
       aes(x = factor(month), y = unit_value, col = factor(year2020), group = year)) + 
  geom_line() +
  labs(x = "Month", y = "Unit value (JPY/kg)", col = "Year") +
  scale_color_discrete(labels = c("1988-2019","2020")) + 
  facet_wrap(~ix)
```

## By products

輸出物は、4月にかけて単価が下がっているものが多いが、はっきりしない。
輸入物は、価格が高めになっている傾向。

フォーカスすべき魚種を整理して統計品(より詳細)のデータを引っ張ってくるべきか？

### total value

```{r, fig.height=10,fig.width=5}

ggplot(df_tr_agg %>% filter(month %in% c(1,2,3,4)) %>%
         filter(product != "うなぎの稚魚"), 
       aes(x =log10(`金額`), y =product, col = factor(year2020))) + 
  geom_point() +
  scale_color_discrete(labels = c("1988-2019","2020")) + 
  theme(text = element_text(family = "HiraKakuPro-W3"),
        legend.position = "bottom") + scale_x_log10(breaks = trans_breaks("log10", function(x) 10^x),
                labels = trans_format("log10", math_format(10^.x))) + 
  labs(x = "金額 (1000JPY, 対数)", col = "Year", y = "Product") +
  facet_grid(month ~ ix)
  
```

### unit value 
"うなぎの稚魚"は単価が高すぎるため、比較から除外

```{r, fig.height=10,fig.width=5}


ggplot(df_tr_agg %>% filter(month %in% c(1,2,3,4)) %>%
         filter(product != "うなぎの稚魚"), 
       aes(x = unit_value, y =product, col = factor(year2020))) + 
  geom_point() +
  scale_color_discrete(labels = c("1988-2019","2020")) + 
  theme(text = element_text(family = "HiraKakuPro-W3"),
        legend.position = "bottom") + 
  labs(x = "Unit value (JPY/kg)", col = "Year", y = "Product") +
  facet_grid(month ~ ix)
  

```

# 小売データ

スーパーマーケットにおけるデータ。
使用したデータは「統計で見るスーパーマーケット」の販売統計調査結果（月次）
http://www.j-sosm.jp/dl/index.html#sales

```{r}
dat_super = read_csv("./data/made/supermarket_monthly_2010_1_2020_5.csv")
dat_super_long = read_csv("./data/made/supermarket_monthly_2010_1_2020_5_long.csv")

# compiled the data from raw data in "data_make_supermarkets.R"
```

生鮮品はCOVID19の期間に大きく伸ばしているが、青果と畜産物に比べて水産物は落ち込んでいる。また、意外なことは惣菜の前年同月比が４,５月に落ちていることである。在宅期間が長くなり、料理などに時間をかけるようになった結果か。

```{r}
# test plot

ggplot(dat_super_long %>% filter(break_down %in% c("青果","水産","畜産","惣菜")),
       aes(x= date,y = rel_year_mon, col = break_down)) + 
  geom_point(size = 0.6) + geom_line() + 
  geom_hline(yintercept = 1) +
  geom_vline(col = "red",alpha = 0.5,xintercept = as.Date("2020-01-01")) +
  labs(x ="年月", y = "前年同月比",col = "凡例",
       title = "スーパーの生鮮3品目の売上前年同月比",
       caption = "「販売統計調査」（統計・データでみるスーパーマーケット）\n（http://www.j-sosm.jp/dl/index.html#sales）を加工して作成") +
  theme_bw() +
  theme(text = element_text("HiraKakuPro-W3"),
        legend.position = "bottom")
```

# 外食データ

外食のデータは、一般社団法人日本フードサービス協会の「データからみる外食産業」で提供されているデータを使用した。月次のデータで、サンプルの各社からのアンケートの回答を元に作成されている。
http://www.jfnet.or.jp/data/data_c.html

```{r}

dat_rest = read_csv("./data/made/food_service_monthly_2009_1_2020_5.csv")

# compiled the data from raw data in "data_make_restaurants.R"
```

```{r}
# test plot

ggplot(dat_rest %>% filter(`タイプ` =="合計"),
       aes(x= date,y = `売上高`, col = `業態`)) + 
  geom_point(size = 0.6) + geom_line() + 
  geom_hline(yintercept = 1) +
  geom_vline(col = "red",alpha = 0.5,xintercept = as.Date("2020-01-01")) +
  xlim(as.Date("2016-01-01"),as.Date("2020-06-01")) +
  labs(x ="年月", y = "前年同月比",col = "凡例",
       title = "外食産業の売上前年同月比",
       caption = "「JF外食産業市場動向調査」（一般社団法人日本フードサービス協会）\n（http://www.jfnet.or.jp/data/data_c.html）を加工して作成") +
  theme_bw() +
  theme(text = element_text("HiraKakuPro-W3"),
        legend.position = "bottom")
```


# 分析

シンプルモデルで示した価格変化の分割式：
$$
\Delta p = \frac{\Delta p}{\Delta Q^{retail}} +\frac{\Delta p}{\Delta Q^{rest}} +\frac{\Delta p}{\Delta Q^{export}} +\frac{\Delta p}{\Delta Q^{domestic}} +\frac{\Delta p}{\Delta Q^{import}}
$$
これを現状あるデータにあてはめると以下のように定式化される。

$$
産地価格変化 =　小売売上変化 + 外食売上変化 + 輸出量変化 + 取引量変化 + 輸入量変化 
$$
それぞれの変化は、一部のデータが前年同月比しか得られないため、すべて前年同月比に直して推定した。

現時点では、産地の価格は全ての魚種を含めた平均価格(総売上÷総量)を用いた。また、小売売上変化はスーパーのデータより、水産物の前年同月比を使い、外食は外食全体の売上変化を用いた。輸出入はそれぞれ魚介類カテゴリーの総量を用いた。産地の取引量全体を取引量として用いた。

```{r}

df_tr_all = df_tr_agg %>%
  filter(product == "魚介類") %>%
  pivot_wider(id_cols = c(year,month,cat01_code,product),
              names_from = "ix",
              values_from = ends_with("yronyr"))

# merge whole data
dat_all = dat2_agg %>%
  left_join(df_tr_all, by = c("year","month")) %>%
  left_join(dat_super, by = c("year","month" = "mon")) %>%
  left_join(dat_rest %>% filter(`業態` == "全体") ,by = c("year","month")) %>%
  mutate(across(.cols = c(contains("数量"),`水産`,`売上高`),
                .fns = list(lag = ~lag(.,1),
                            lead = ~lead(.,1))))

# test run
reg1 = lm(agg_price_kg_yronyr ~ 0 + total_q_yronyr + 数量_yronyr_export + 数量_yronyr_import + 水産 + 売上高, dat_all %>% filter(year < 2020))

summary(reg1)

# test run
reg1_lag = lm(agg_price_kg_yronyr ~ 0 + total_q_yronyr + 数量_yronyr_export_lag + 数量_yronyr_import_lag + 水産_lag + 売上高_lag, dat_all %>% filter(year < 2020))

summary(reg1_lag)

# test run
reg1_lead = lm(agg_price_kg_yronyr ~ total_q_yronyr + 数量_yronyr_export_lead + 数量_yronyr_import_lead + 水産_lead + 売上高_lead, dat_all %>% filter(year < 2020))

summary(reg1_lead)

```

### Simple Regression

```{r, results='asis'}
msummary(list(reg1), coef_map = c("total_q_yronyr"=" 産地取引量(前年同月比)","売上高"= "外食(前年同月比)","数量_yronyr_export"="輸出量(前年同月比)","数量_yronyr_import"="輸入量(前年同月比)", "水産"="スーパー水産物売上(前年同月比)"))


```

### 説明変数ラグ
輸出入や小売の影響は遅れて出るか？
```{r}
msummary(list(reg1_lag),
         coef_map = c("total_q_yronyr"=" 産地取引量(前年同月比)","売上高_lag"= "外食(前年同月比, 1月ラグ)","数量_yronyr_export_lag"="輸出量(前年同月比, 1月ラグ)","数量_yronyr_import_lag"="輸入量(前年同月比, 1月ラグ)", "水産_lag"="スーパー水産物売上(前年同月比, 1月ラグ)"))
```

### 説明変数リード
輸出入や小売は下流なので、産地市場への影響は先行して現れるか？

```{r}
msummary(list(reg1_lead),
         coef_map = c("total_q_yronyr"=" 産地取引量(前年同月比)","売上高_lead"= "外食(前年同月比, 1月リード)","数量_yronyr_export_lead"="輸出量(前年同月比, 1月リード)","数量_yronyr_import_lead"="輸入量(前年同月比, 1月リード)", "水産_lead"="スーパー水産物売上(前年同月比, 1月リード)"))
```

全体として、データが全国、月毎であることや魚種を総計しているためバリエーションがないことや、様々な効果が打ち消し合っていると考えられ、有用な結果が得られてない。ある程度メジャーな魚種に絞って、魚種ごとのデータを用いるべきか。


# 研究課題

- 具体的にどこでどの程度、どんな魚種が影響を受けたか？
- 何が原因と考えられるか？国内需要の変化？輸出ショック？　
- 輸入ショックによる価格増加はあるか？
- 漁獲の多様性とCOVIDショックに対する頑健性に相関はあるか？

## 使えそうなデータ

- 貿易統計(輸出入)
- 外食需要
- デパートの売り上げ（高級魚の需要がありそう
- スーパーの売り上げ（商業動態統計で取れそう）
